臺灣新北地方法院民事判決
110年度重訴字第137號
原      告  朱文華  
訴訟代理人  莊佳樺律師
被      告  陳心羽  
            陳采綸  
            陳芷羚  
上列當事人間請求返還保管款項事件，經本院於民國111年3月28
日言詞辯論終結，判決如下：
    主  文
原告之訴及假執行之聲請均駁回。
訴訟費用由原告負擔。
    事實及理由
一、原告主張：
  ㈠朱峰靖於88年11月20日與李沛蓁結婚，而李沛蓁於前婚育有
    被告三名女兒，朱峰靖與李沛蓁婚後則與被告三人同住於新
    北市○○區○○路0段00號4樓房屋，並負擔李沛蓁及被告三人之
    生活開銷，且由李沛蓁管理朱峰靖的所有收入。嗣朱峰靖於
    107年9月間訴請與李沛蓁離婚並請求剩餘財產分配，兩造於
    訴訟程序中達成離婚合意，另就剩餘財產分配訴訟部分進行
    訴訟程序，而李沛蓁於訴訟程序進行中108年6月29日死亡，
    被告三人為李沛蓁之繼承人，因而承受訴訟，嗣本院於109
    年2月27日判決被告三人應給付朱峰靖300萬元及利息。又原
    告為朱峰靖之胞弟，朱峰靖於民國110年1月24日死亡，原告
    為朱峰靖之唯一繼承人。
　㈡朱峰靖在104年8月4日委由信義房屋出售上開新北市○○區○○路
    0段00號4樓房屋，該時朱峰靖應李沛蓁要求，同意將出售房
    屋所得款項扣除應償還之貸款後餘額5,520,939元匯至李沛
    蓁申設之華南銀行西三重分行帳戶內，交由李沛蓁保管；朱
    峰靖另在104年6月4日出售名下車牌號碼「AFU-9988」保時
    捷休旅車，亦應李沛蓁要求，將該車出售價金2,450,000元
    委由李沛蓁保管，上開二筆保管款項共計7,970,939元，至
    今尚未返還。
　㈢而朱峰靖前於108年7月3日寄發存證信函通知李沛蓁返還上開
    款項，原告、被告三人分別為朱峰靖、李沛蓁之繼承人，
　　為此，原告以本起訴狀通知被告三人，主張終止上開寄託契
    約，並依民法第597條、第602條、第603條、第1151條、第2
    72條請求被告三人連帶返還7,970,939元予原告。
　㈣聲明：
　⒈被告應連帶給付原告7,970,939元，暨自起訴狀繕本送達翌日
    起至清償日止，按年利率百分之五計算之利息。
　⒉訴訟費用由被告負擔。
　⒊原告願供擔保，請准宣告假執行。
二、被告抗辯：
  ㈠朱峰靖前曾提起夫妻剩餘財產差額分配訴訟，於該訴訟中，
    朱峰靖亦主張將出售上開不動產之款項及出售車輛款項共計
    7,970,939元寄託至李沛蓁申設之華南銀行西三重分行帳戶
    內，李沛蓁或承受訴訟之被告三人亦於該訴訟程序中否認此
    事實，而由本院108年度婚字第156號民事判決（下稱前訴訟
    ），於理由中可知朱峰靖於前訴訟程序中均未能證明其與李
    沛蓁間曾有寄託契約之意思表示，而認定朱峰靖、李沛蓁間
    並無朱峰靖主張之消費寄託契約存在，而判決結論僅是以朱
    峰靖、李沛蓁二人法定財產制關係消滅時，將李沛蓁仍存放
    於華南銀行西三重分行之存款列為婚後積極財產而已。
  ㈡原告本件請求除經前訴訟判決理由中認定外，又前訴訟經上
    訴於臺灣高等法院後，朱峰靖與被告三人另於臺灣高等法院
    和解成立，朱峰靖亦已答應不再對被告有所請求，原告再為
    本件請求，並無理由。並聲明：原告之訴及假執行之聲請均
    駁回。訴訟費用由原告負擔。被告願供擔保請准宣告免為假
    執行。
三、本院判斷　
　㈠被告抗辯本件原告請求業經前訴訟認定在案，原告再次提起
    本件訴訟為無理由，而查，原告之被繼承人朱峰靖前於107
    年9月21日向本院提起訴訟，訴請與李沛蓁離婚，並請求李
    沛蓁給付夫妻剩餘財產差額分配金額，原告並主張其為一部
    請求，僅請求李沛蓁給付3,000,000元，案列本院以108年度
    婚字第156號事件，嗣於前訴訟程序進行中，李沛蓁死亡，
    被告三人承受訴訟，而本院於109年2月27日判決認被告三人
    應給付朱峰靖3,000,000元及利息。嗣經被告三人提起上訴
    ，朱峰靖與被告三人於109年7月3日在臺灣高等法院和解成
    立，被告三人願共同給付朱峰靖3,000,000元，朱峰靖其餘
    請求拋棄，日後不得再行主張夫妻剩餘財產分配請求權等情
    ，為兩造所不爭執，且經調取本院108年度婚字第156號全卷
    （含臺灣高等法院109年度家上字第107號卷）核閱無誤，是
    上開事實首堪認定。
　㈡原告主張朱峰靖於前案之和解程序中係針對夫妻剩餘財產分
    配差額乙節承諾不再請求，本件原告所繼承法律關係為消費
    寄託法律關係，自得可再行請求等語，然為被告三人所否認
    。而查，前訴訟之上訴審程序中，朱峰靖與被告三人針對夫
    妻剩餘財產分配差額部分業已和解成立，此有和解筆錄1份
    可稽，其中雖記載朱峰靖其餘請求權拋棄，然亦記載「日後
    不得再行主張夫妻剩餘財產分配請求權」，又前訴訟乃朱峰
    靖針對夫妻剩餘財產分配差額所提之訴訟，兩造所為之和解
    內容顯亦是針對此訴訟標的所為，是和解成立之時，朱峰靖
    之真意僅為不再針對夫妻剩餘財產分配差額為請求，應屬實
    在，是原告依繼承及消費寄託法律關係為本件請求，自符合
    起訴程式規定，被告三人抗辯原告不得再行請求，並無理由
    。
　㈢惟被告三人抗辯本件訴訟標的業經朱峰靖於前訴訟中主張，
    且經本院判決認定，嗣後朱峰靖亦與被告三人和解成立，原
    告即不得再為相反主張，有無理由？
  ⒈按所謂爭點效，係指法院於確定判決理由中，就訴訟標的以
    外當事人所主張之重要爭點，本於當事人辯論之結果已為判
    斷時，除有顯然違背法令，或當事人已提出新訴訟資料足以
    推翻原判斷之情形外，於同一當事人就與該重要爭點有關所
    提起之他訴訟，不得再為相反之主張，法院亦不得作相反之
    判斷，以符民事訴訟法上之誠信原則而言。
  ⒉查原告為朱峰靖之繼承人，而本件原起訴書所列之原告即為
    朱峰靖，僅因於訴訟繫屬當日朱峰靖死亡，因而更正原告為
    朱峰靖之繼承人朱文華，嗣原告本件主張之寄託法律關係，
    亦是繼承朱峰靖權利而來，又被告三人於前訴訟程序中，亦
    為被告，足認，前訴訟與本件訴訟，其實質當事人相同。再
    經查閱前訴訟程序，朱峰靖於訴請夫妻剩餘財產分配差額請
    求時，即於起訴書狀主張其出售上開新北市三重區自強路房
    地所餘款項交由李沛蓁保管，亦於程序中主張其出售車輛所
    得價款亦交付李沛蓁保管，此有上開起訴書附卷可稽（見本
    院108年度婚字卷一第156號卷第17頁、第201頁，下稱婚字
    卷），並提出上開房地出售之指示撥款委託書等件為證，朱
    峰靖尚且於前訴訟程序中聲請向華南銀行西三重分行調閱李
    沛蓁之帳戶交易明細，及聲請調查證人，以明款項確實匯入
    李沛蓁帳戶之事實（見婚字卷二第59頁），且另本院發函臺
    北市汽車商業同業公會，調取朱峰靖所有車牌號碼000-0000
    號車輛之銷售金額及款項交付情況，足認朱峰靖於前訴訟中
    ，已曾就本件所稱之寄託關係為主張，並亦積極舉證。另被
    告三人於前訴訟亦就朱峰靖所主張之寄託法律關係為抗辯，
    並明確陳述李沛蓁並未與朱峰靖成立寄託法律關係，並抗辯
    朱峰靖、李沛蓁既於104年8月4日為分別財產制之等記，於
    登記之際，亦未就朱峰靖所稱之寄託保管款項為約定（見婚
    字卷一第277頁、婚字卷二第75頁），是亦足認被告三人於
    前訴訟程序中已就此爭點為實質辯論。
  ⒊再者，朱峰靖於前訴訟程序中，就其出售前開房地與車輛之
    價款共計7,970,939元，乃係主張列入夫妻剩餘財產計算中
    ，其對李沛蓁之債權項目，並以此列記為李沛蓁對朱峰靖之
    債務項目，此有朱峰靖於前訴訟所提民事準備㈢狀第3頁之請
    求表可稽(見婚字卷二第49頁），且於前訴訟程序之108年10
    月21日、109年1月7日言詞辯論程序中，均已針對朱峰靖所
    主張之寄託款項事實為辯論，此有上開期日言詞辯論筆錄可
    稽(見婚字卷二第42至43頁、第67至69頁），而於上開言詞
    辯論程序中，被告三人已陳述「我們主張此筆非債權債務，
    但有存入現金我們沒有意見」，另經承審法官諭知若將上開
    款項列為朱峰靖之債權及李沛蓁之債務，於夫妻剩餘財產分
    配差額之計算上並無實益時，雙方有何意見，被告三人陳述
    「我們認為直接列入分配範圍即可，無須列入」，然朱峰靖
    則主張仍應列入債權為計算。從而，由朱峰靖及被告三人於
    前訴訟之言詞辯論程序，可知雙方對於朱峰靖主張其將出售
    上開房地及車輛之價款匯入李沛蓁之華南銀行帳戶內，係基
    於消費寄託法律關係乙節爭點，業經言詞辯論甚明。況於本
    院108年度婚字第156號判決理由中，亦已認定「被告固不否
    認該筆款項匯入李沛蓁開設之華南銀行帳戶，然否認成立金
    錢消費寄託法律關係，查金錢移轉原因甚多，金錢移轉不當
    然成立消費寄託契約，原告（按為朱峰靖）主張金錢消費寄
    託契約存在，應就消費寄託之意思表示合致及金錢業已移轉
    ，負舉證責任，本件原告出售附表二所示房地、車輛得款縱
    有匯入李沛蓁帳戶之事實，原告未能證明其與李沛蓁間達成
    金錢消費寄託之意思表示合致，故仍不能認定金錢消費寄託
    契約存在」，則前訴訟判決亦已就朱峰靖與李沛蓁間就上開
    價款是否成立消費寄託契約之爭點為認定。
  ⒋至原告主張朱峰靖於前訴訟中所為之主張，甚或於臺灣高等
    法院所為之和解筆錄，均僅是針對夫妻剩餘財產差額分配部
    分，該時此寄託關係並不在調查範圍內，且因債權債務之認
    定不影響夫妻剩餘財產分配，朱峰靖始始稱不再對被告三人
    為請求等語。然查，朱峰靖於前訴訟雖係針對夫妻剩餘財產
    分配差額為訴訟標的，然於前訴訟中，對於雙方婚後是否成
    立消費寄託法律關係，及倘該消費寄託法律關係若成立，朱
    峰靖及李沛蓁就此債權、債務是否列入婚後財產之重要爭點
    業已進行辯論，並為實質調查，前訴訟判決亦認定朱峰靖無
    法證明其確實對李沛蓁有7,970,939元之請求權存在，而無
    從將該債權列入婚後財產，亦即前訴訟並非以夫妻間互有債
    權債務關係，於計算上並無實益為由而未將朱峰靖此部分主
    張予以列入。是原告上開主張並無理由，則被告三人抗辯原
    告本件主張朱峰靖於前訴訟既曾就此為主張，原告不得再行
    相反主張，洵有理由。
  ⒌況本件原告就朱峰靖、李沛蓁間成立上開房地及車輛出售款
    之消費寄託契約乙節，並未提出相關證據以為佐證，而其另
    以朱峰靖、李沛蓁間於104年度並無申報贈與稅為由（見本
    院卷二第61頁），欲以此證明朱峰靖將款項匯入李沛蓁銀行
    帳戶中係基於消費寄託契約，而非贈與，然查，朱峰靖與李
    沛蓁於104年間尚具有配偶關係，朱峰靖於將房地及車輛售
    出後，指定將款項匯入李沛蓁銀行帳戶中，原因本有多端，
    實難因此認定朱峰靖、李沛蓁間即成立寄託契約，況我國遺
    產及贈與稅法第20條第1項第6款規定，配偶相互贈與之財產
    並不計入贈與總額，是原告主張朱峰靖、李沛蓁於104年間
    未申報贈與稅，而欲以此佐證其二人消費寄託契約成立，非
    有理由。
四、綜上，朱峰靖出售上開房地與車輛後，其所得價金雖匯入李
    沛蓁之銀行帳戶內，然與李沛蓁間是否因此成立消費寄託契
    約乙節，業經前訴訟認定在案，原告於本件不得再為相反之
    主張，且原告於本件所舉之證據，均不足證明朱峰靖與李沛
    蓁間確實成立消費寄託契約，是原告依繼承及寄託之法律關
    係，請求被告三人返還寄託物，為無理由，應予駁回。又本
    件原告之訴既經駁回，其假執行之聲請亦失所附麗，應併予
    駁回。
五、本件事證已臻明確，兩造其餘攻擊、防禦方法及所提之證據
    ，經本院審酌後認對判決結果不生影響，爰不一一論述。
六、結論：本件原告之訴為無理由，依民事訴訟法第78條，判決
    如主文。
中　　華　　民　　國　　111 　年　　4 　　月　　11　　日
                  民事第五庭    法　官　曹惠玲
以上正本係照原本作成。　　　　　　　　　
如對本判決上訴，須於判決送達後20日內向本院提出上訴狀。如
委任律師提起上訴者，應一併繳納上訴審裁判費。
中　　華　　民　　國　　111 　年　　4 　　月　　13　　日
　　　　　　　　　　　　　　　　書記官  涂菀君